【裁判字號】    96,訴,5584
【裁判日期】    970711
【裁判案由】    強盜等
【裁判全文】
臺灣高雄地方法院刑事判決              96年度訴字第5584號
公  訴  人  臺灣高雄地方法院檢察署檢察官
被      告  丙○○
                    （現於高雄第二監獄執行中）
指定辯護人  本院公設辯護人  丁○○
上列被告因強盜等案件，經檢察官提起公訴（96年度偵字第3107
8 號、96年度偵緝字第3847號、第3848號、第3849號），本院判
決如下：
    主  文
丙○○犯詐欺得利罪，累犯，處有期徒刑肆月。又犯攜帶兇器強
盜罪，累犯，處有期徒刑柒年捌月。扣案柴刀壹把（含包裹之黑
布），沒收之。又犯強盜罪，累犯，處有期徒刑伍年捌月。扣案
黑色玩具手槍壹把（槍枝管制編號高鑑0000000000）
、紙袋壹只，沒收之。又犯恐嚇取財未遂罪，累犯，處有期徒刑
陸月。扣案銀色玩具手槍壹把（槍枝管制編號00000000
00），沒收之。應執行有期徒刑拾參年拾月。扣案柴刀壹把（
含包裹之黑布）、黑色及銀色玩具手槍各壹把（槍枝管制編號高
鑑0000000000、槍枝管制編號0000000000
）、紙袋壹只，均沒收之。
被訴強制罪部分，無罪。
    事  實
一、丙○○前因施用毒品案件，經本院以91年度易字第1700號判
    處有期徒刑6 月確定，於92年5 月12日徒刑執行完畢；再因
    詐欺案件，經本院以93年度簡字第5592號判處有期徒刑3 月
    確定，於94年7 月31日縮刑期滿徒刑執行完畢。詎猶不知悔
    改，竟意圖為自己不法之所有，分別為下列行為：
  (一)丙○○明知自己身無分文，竟於96年10月3 日上午9 時45分
    許，打電話至澄清湖無線電台桂陽站要求派車，嗣駕駛車牌
    號碼361-EQ號計程車之司機甲○○即因之陷於錯誤而依站台
    之指示，前往高雄市○○區○○路132 巷8 號前搭載丙○○
    ，丙○○上車後即要求甲○○開往高雄縣林園鄉○○街，甲○○乃依其指示駕車前往該處，丙○○並於中途向甲○○借
    貸新台幣（下同）400 元，言明到達目的地後即行歸還，致
    甲○○不疑有他，陷於錯誤而支借400 元現金予丙○○，嗣
    於到達康樂街後，丙○○佯稱欲再乘坐原車回高雄市○○區
    ○○路，要求甲○○等待，甲○○乃因之陷於錯誤而未立即
    向之索取車資，嗣丙○○再搭乘原車返回高雄市○○區○○
    路132 巷8 號前時，即向甲○○佯稱要回家拿錢，並要甲○○留下手機門號，致甲○○陷於錯誤，亦未索取回程第二趟
    車資，丙○○於下車後旋即逃離現場，而詐得上開400 元借
    款，及二趟之未付車資共計1,000 元之不法利益，甲○○於
    等待約30分鐘後仍未見丙○○前來付清款項，始知受騙。
  (二)丙○○另於96年10月3 日13時許，以電話通知甲○○表示欲
    返還上開借款及車資，甲○○乃於同日13時30分許，復駕駛
    上開計程車至高雄市○○區○○路132 巷口與丙○○見面，
    丙○○即持以黑布包裹、客觀上足以對於人之生命、身體及
    安全構成威脅，可供兇器使用之柴刀1 把，從上開計程車之
    後座上車，向甲○○表示該黑布包裹之物品為槍枝，要求甲○○開往高雄縣林園鄉○○街，丙○○並於途中持上開包裹
    黑布之柴刀，敲擊車內發出金屬聲響，向甲○○聲稱「扳機
    已經扣好了，要讓你腦袋開花」等語，以此脅迫之方式，要
    求甲○○交付身上之財物，甲○○因之心生畏懼致使不能抗
    拒，而交出身上全部之2,100 元現金予丙○○，丙○○得手
    後，指示甲○○駕車沿沿海路返回高雄市○○區○○路，並
    於到達後立即下車逃逸。嗣經甲○○報警處理，於96年10月
    10日下午1 時15分許，在高雄市○○區○○路132 巷2 號前
    ，經警循線查獲，並當場扣得以黑布包裹之柴刀1 把。
  (三)丙○○於96年10月20日14時許，打電話至佳雨計程車無線電
    台要求派車，駕駛車牌號碼Y4-801號計程車之司機庚○○乃
    依站台指示至高雄市○○區○○路、松興路口搭載丙○○，
    丙○○即持一印製有「聯強貨」字樣之紙袋從後座上車，並
    要求庚○○先開往高雄市市區，嗣於途經高雄市○○路、五
    甲路路口時，丙○○竟從該紙袋內拿出黑色玩具手槍1 把（
    槍枝管制編號高鑑00000000 00） 把玩，並故意拉動該槍之
    滑套發出聲響，向庚○○稱言其身上另有爆裂物及二枝手槍
    ，威嚇庚○○不得求救或逃跑，並要求庚○○改往高雄縣林
    園鄉方向行駛，庚○○依指示折返改往高雄縣林園鄉方向行
    駛，行進途中，丙○○並故意再拉動該玩具手槍之滑套二次
    ，向庚○○表示「身上有三把槍、和一顆手榴彈，身背多條
    人命」「不得求救，不然就扣扳機」「不差你一條（命）」
    等語，以此脅迫方式，要求庚○○交出身上之財物，庚○○
    因之心生畏懼致使不能抗拒，而交出身上6 張100 元計600
    元之紙鈔予丙○○後，丙○○嫌錢款太少，要求庚○○再交
    出車上之零錢50元硬幣8 枚計400 元，及其所有之NOKIA 廠
    牌手機1 支，得手後，指示庚○○停靠在高雄縣林園鄉○○
    街30號之「星河遊藝場」前，並即下車逃逸，庚○○隨即至
    高雄縣政府警察局林園分局報案，而於96年10月20日16時45
    分許，在高雄市○○區○○路2 之1 號前，經警循線查獲，
    並在車牌號碼Y4-801號計程車上扣得丙○○所遺留之紙袋及
    黑色玩具槍1 把（槍枝管制編號高鑑0000000000）。
  (四)丙○○於96年11月1 日10時45分許，在高雄市○○區○○路
    前，背覆背包當街攔車而搭乘己○○所駕駛之車牌號碼Y6-0
    82號計程車，丙○○從後座上車後，向己○○表示要至林園
    鄉收帳，要求己○○開往高雄縣林園鄉○○街，到達目的地
    後，丙○○向己○○佯稱欲入內收帳，己○○表示車資為30
    0 元，要求丙○○下車時先行給付200 元，剩餘款項待收帳
    後一起結算，丙○○乃改稱不要收帳了，並要求己○○改載
    其至高雄市○○路與中山路收取另一筆帳款，行駛途中，丙○○即從隨身攜帶之背包內拿出銀色玩具手槍1 把（槍枝管
    制編號0000000000）指向己○○，並表示「我開槍打死好幾
    個人，前幾天新聞報導刑事警察人員被開槍打中腳部是我所
    為」「禁止耍花樣或報案，不然讓你頭部開花」「我在跑路
    ，有錢就把錢拿出來」等語，以此恐嚇之方式，要求己○○
    將身上現金全部交出，致己○○心生畏懼，嗣於行經高雄市
    ○○路時，己○○發覺丙○○所持之手槍上膛聲響有異，而
    將計程車開往高雄市政府警察局苓雅分局民權路派出所前欲
    報案，丙○○見狀而在民權路、永靖路口跳車逃逸，乃未得
    逞，嗣於96年11月1 日12時5 分許，在高雄市○○區○○路
    、四維二路路口，為警緝捕查獲，並當場扣得銀色玩具手槍
    1 支（槍枝管制編號0000000000）。
二、案經甲○○、庚○○、己○○分別訴由高雄市政府小港分局
    、苓雅分局、高雄縣政府警察局林園分局報請台灣高雄地方
    法院檢察署檢察官偵查起訴。
    理  由
一、程序部分：
    本判決所引用之證據資料（詳後引證據），其中傳聞證據部
    分，縱無刑事訴訟法第159 條之1 至第159 條之4 或其他規
    定之傳聞證據例外情形，亦因檢察官、被告丙○○及其辯護
    人或同意可作為證據使用，或未聲明異議，依刑事訴訟法第
    159 條之5 第1 項、第2 項之規定，本院審酌該證據作成之
    情況，認為適當，應得為證據。
二、實體部分：
  (一)訊據被告坦承於事實欄一、(一)所示時、地，向證人甲○○借
    款400 元，且未給付搭車之車資，而有詐欺得利之行為；於
    事實欄一、(二)、(三)所示時、地，分別搭乘證人甲○○、庚○○所駕駛之計程車，而有陳述如事實欄一、(二)、(三)所示之恐
    嚇言詞，且均未給付車資之行為；及於事實欄一、(四)所示時
    、地，有為上開事實欄一、(四)所示之恐嚇取財未遂行為。惟
    矢口否認有如事實欄一、(一)所示借款400 元之詐欺取財犯行
    ，及事實欄一、(二)、(三)所示之強盜犯行。辯稱：伊雖有向證
    人甲○○借款400 元，但並未取得該款，且伊於事實欄一、
    (二)、(三)所為亦未以強盜方式取得證人甲○○、庚○○之錢款
    、財物云云。經查：
  1.被告於事實欄一、(一)所示時、地，打電話至澄清湖無線電台
    桂陽站要求派車，而在高雄市○○區○○路搭乘證人甲○○
    所駕駛之計程車，前往高雄縣林園鄉○○街，並於中途向證
    人甲○○借款400 元，嗣於到達康樂街後再原車折返高雄市
    小港區○○路，而未給付來回二趟之車資之事實，業據被告
    坦承在卷，核與證人甲○○於警詢、偵查及本院審理中證述
    此部分情節大致相符。而被告雖否認有向證人甲○○取得40
    0 元借款之情，惟證人甲○○自警詢、偵查及本院審理中一
    致證述被告向其借款400 元，其並有交付400 元現金借給被
    告，被告並說要下車去拿錢而向其要聯絡電話等語，且證人
    甲○○於本院審理中另證述其於事實欄一、(二)所示乙案中，
    遭被告強盜之錢款為2,100 元，起訴書所載之2,500 元乃包
    括當日早上所借貸之400 元等語（本院卷第102 頁），明確
    釐清該400 元之性質，而證人甲○○若有意挾怨誣告被告，
    以強盜罪與詐欺罪二罪之法定刑度相差之鉅，證人甲○○亦
    無僅為使被告受詐欺罪之處罰，而蓄意釐清減少被告所涉犯
    之強盜重罪之所得金額之理，佐以被告於警詢中亦坦承向證
    人甲○○借得400 元（高雄市政府警察局小港分局高市警港
    分偵字第0960021485號卷，下稱警一卷第1 頁）、於本院移
    審庭中供稱：伊有向證人甲○○說伊錢不夠要跟他借，證人
    甲○○有留電話給伊，第一次伊有留電話給他並且跟他說現
    在不方便，晚一點再給他錢，第二次是打電話叫證人甲○○
    過來拿錢等語（本院卷第30、31頁），與證人甲○○證述被
    告說要還錢而向之要聯絡電話等語相符，所述應屬可採。是
    被告當日確向證人甲○○借得400 元之事實，應堪認定。被
    告明知自己無支付能力，竟打電話給澄清湖無線電台桂陽站
    要求派車，於搭乘證人甲○○所駕駛之計程車後，故意向證
    人甲○○索取聯絡電話，並要求證人甲○○在原地等候其取
    款清償，使證人甲○○陷於錯誤而支借400 元現金，且未收
    取來回二趟之車資，被告則趁機逃逸無蹤，其自具有不法所
    有之意圖甚明。被告上開所辯，顯為事後卸責之詞，並無可
    採。
  2.次按，證人甲○○於警詢中證稱：被告於96年10月3 日13時
    30分許打電話給伊，稱要拿車資給伊，並約伊至高雄市○○
    區○○路132 巷8 號前，伊依約前往後，被告手拿一以布包
    裹之物品上車，坐於車後座右邊，稱該以布包裹之物品為槍
    枝，並稱已經拉起槍機，要伊載他前往高雄縣林園鄉○○街
    ，前往林園途中，被告將該布包裹之物品敲擊車子底部發出
    金屬聲音，使伊相信該物品為槍枝，被告並說伊腦袋要不要
    開花，被告並要伊將身上所有的錢交給他，伊因為害怕而將
    2,500 元全部交給被告後，被告又要伊載他回高雄市○○區
    ○○路，伊當時身上繫著安全帶，又不敢回頭，所以沒有看
    到被告所持是否為槍枝等語（警一卷第3.4 頁）、偵查中證
    稱：96年10月3 日下午1 時30分許，被告打電話給伊說要拿
    車錢給伊，伊開車到松崗路132 巷巷口等被告，被告上車時
    手上拿著一個用布包著長長的東西，坐上後座，叫伊開往林
    園方向，行進途中，被告告訴伊說扳機已經扣好了，要讓伊
    腦袋開花，到林園鄉○○街時，叫伊將身上的錢全部給他，
    被告在車上時一直說扳機扣好了，要讓伊（腦袋）開花，並
    有拿手上用布包裹的東西敲車子底部發出金屬聲，伊當時很
    害怕，無法抵抗，因為伊繫著安全帶坐在前面，而且被告說
    扳機扣好了，伊想性命要緊，沒辦法抵抗，被告強盜伊2,50
    0 元等語（96年度偵字第29167 號卷，下稱偵一卷第11、12
    頁）、本院審理中結證稱：當日下午1 時許，被告打電話給
    伊，叫伊回去松崗路拿錢，伊到松崗路時，被告又上車說要
    去林園，他上車時有拿以一個布包裹起來的東西，到半路時
    ，被告在後座敲擊並發出金屬的聲音，說他拿的是槍，扳機
    已經扣好了，要讓伊腦袋開花，伊因為害怕不敢回頭看，被
    告並叫伊把身上的錢拿出來，伊當時很害怕，就從口袋拿出
    身上全部的錢約2,100 元給被告，並依被告指示開車，到林
    園後，被告叫伊開沿海路回到松崗路，回到松崗路被告馬上
    開門就離開，伊就趕快走，被告下車時並未遺留東西在車上
    ，被告當時拿上車的東西，（當庭手比經丈量）長度約64公
    分、寬度約5 公分，是一支長長的形狀，與扣案柴刀形狀有
    點像，伊在警局說被告強盜伊2,500 元，那是包括早上借的
    400 元，被告叫伊拿出的錢確實是2,100 元等語（本院卷第
    99至102 頁），其就事發經過前後所述大致一致，而被告於
    本院移審庭中供稱：伊承認當時有講扳機已經扣好，要讓他
    腦袋開花的話，當時伊沒有拿柴刀，柴刀是伊坐另一部車時
    拿的，伊坐證人甲○○的車時，是用黑色布包壹支大約30公
    分像水管的塑膠管在地上敲，伊是敲證人甲○○所駕駛之車
    子的底板，可能是證人甲○○聽錯了以為是金屬聲，伊沒有
    跟他拿2,500 元，也沒有威脅他，只是講那二句話叫他帶伊
    到別的地方，伊承認有恐嚇等語（本院卷第31頁），亦與證
    人甲○○證述被告上車後之過程大致相同，參以證人甲○○
    於本院審理中當庭表示，伊並不認識被告，本來想要算了，
    若非被告再傳簡訊給伊，伊也不會告被告等語（本院卷第10
    2 頁），足見證人甲○○與被告本無怨隙，原亦無意追究被
    告之行為，自無甘冒刑事偽證罪責而故意誣攀被告之理，所
    述應屬可採。而以塑膠管敲擊車輛，因其材質之故，所發出
    之聲響應較為生澀與金屬明顯可辨之鏗鏘聲顯然有別，且以
    布包覆塑膠水管，其外觀應與水管外型相同而為長圓型之形
    狀，與以布包覆柴刀，應呈扁長型之形狀亦迥然有異，證人
    甲○○就此應無誤認之可能，佐以扣案柴刀為金屬材質，全
    長為47.5公分，刀刃尾端最寬處寬度約為7.5 公分，連接刀
    柄處寬度則為4.5 公分，刀刃開鋒，具一定重量，此經本院
    當庭勘驗無訛（本院卷第117 頁），與證人甲○○所描述被
    告當時所持之物品長度、外型、材質相仿，並被告亦於警詢
    中供稱：伊當時是跟證人甲○○說如果不將錢借給伊，伊就
    要拿槍開他，主要是要恐嚇他，是證人甲○○主動將錢交出
    給伊，伊拿的物品不是槍枝，而是柴刀，伊是想恐嚇證人甲○○使他交出財物，扣案之柴刀，就是伊持上車之物品等語
    （警一卷第2 頁）相互勾稽，被告當日確持扣案以布包覆之
    柴刀搭乘證人甲○○所駕駛之計程車，並以該刀敲擊車內發
    出金屬聲響，向證人甲○○聲稱「扳機已經扣好了，要讓你
    腦袋開花」等語，要求證人甲○○交付身上之財物，證人甲○○亦因之交出2,100 元現金予被告之事實，亦堪認定。而
    刑法第346 條之恐嚇取財罪之恐嚇行為，係指以將來惡害之
    通知恫嚇他人而言，受恐嚇人尚有自由意志，不過因此而懷
    有恐懼之心，故與強盜罪以目前之危害脅迫他人，致喪失自
    由意志不能抗拒者並不相同。本案被告持以布包裹之柴刀脅
    迫證人甲○○交付財物，乃係以現時之危害脅迫證人甲○○
    ，與前述刑法恐嚇罪係以將來惡害之通知恫嚇他人之構成要
    件並不相同，證人甲○○既因被告現時之危害脅迫，致使不
    能抗拒乃行交付財物，被告所為自已符合刑法上強盜罪責之
    構成要件。被告辯稱僅係恐嚇云云，亦無可採。
  3.另查，證人庚○○於第一次警詢中證稱：伊於96年10月20日
    接獲佳雨計程車無線電台通知至高雄市○○區○○路與松興
    路口載客人，伊依指示到場搭載被告，被告表示要往高雄市
    市區方向行駛，中途又要求改往林園鄉方向行駛，伊便由小
    港松崗路往宏平路至高雄市○○路與五甲路時折返往林園方
    向，由中山路往沿海路，至沿海路四段時，被告表示他犯有
    多項罪名，並手拿1 支手槍拉槍機，威嚇伊不得對外喊叫救
    命，不然要開槍擊斃伊，並喝令伊將身上財物交出，放進他
    的手提袋內，伊因心中懼怕他會開槍，便將身上現金6 張百
    元鈔、50元硬幣8 枚及手機放進被告手提袋後，駛至高雄縣
    林園鄉○○街30號星河遊藝場前停車，被告下車後，伊就前
    往警局報案等語（高雄縣政府警察局林園分局高縣林警偵移
    字第0960034054號卷，下稱警三卷第12頁）、第二次警詢中
    證稱：伊經佳雨計程車無線電台呼叫指派前往高雄市○○區
    ○○路與松興路口候客，伊駕駛計程車到達該處後，被告就
    上車坐在右後乘客座，並叫伊開往高雄市區，車行途中，被
    告就沿路拉手槍滑套，恐嚇伊說他很大尾，有好幾支槍，還
    有紅外線、手榴彈等物，火力強大，叫伊將手機關機放在明
    顯可見處，伊就將手機放在身旁右側扶手，伊車行至高雄市
    ○○路與五甲路口時，被告叫伊將車折返開往高雄縣林園地
    區，伊車行至高雄縣林園鄉○○路○段頂厝橋路段時，被告
    又拉了幾次手槍滑套，恐嚇伊說：他最近才跟刑警槍戰過，
    背了好幾條人命，不差伊一條，並叫伊將身上財物拿出來，
    伊將伊身上所有之6 張100 元鈔票拿出來後，被告就伸手將
    伊手上的錢搶走，拿走後又嫌不夠，叫伊將車上50元硬幣8
    枚放在他拿來的紙袋中，被告同時將伊放在扶手處的NOKIA
    手機1 支強行取走放在紙袋中，並恐嚇伊說他已經記下車號
    ，如果伊報案，他會對伊不利，並喝令伊將車子開往林園鄉
    ○○街30號星河遊藝場前停車後，被告下車，伊就立即前往
    警局報案，警方在伊車上右後乘客座位之腳踏板上扣得「聯
    強」紙袋1 只，內裝有1 把塑膠製玩具手槍是被告帶上車的
    物品等語（警三卷第16、17頁）、本院審理中結證稱：伊當
    日聽到電台說小港松崗路有人要搭車，伊開車過去松崗路，
    看到被告拿手提袋上車，被告上車後叫伊先往市區開，到五
    甲中山路口時，被告叫伊迴轉往林園方向開，並拿出槍枝把
    玩，說他身上有爆裂物及二枝槍，叫伊不要求救也不要逃跑
    ，被告說他身上背幾條人命，也不差伊這一條，快到林園時
    ，被告叫伊將身上的錢給他，伊說身上沒錢，被告就拉手槍
    滑套，叫伊不要假了，說伊身上一定有錢，伊就將車上零錢
    及身上的錢拿給他，當時被告在伊身後，將槍口指向伊，伊
    將錢交給被告後，被告又要求將手機交給他，伊會害怕就把
    伊手機交給他，後來開到林園一處遊藝場，被告說要下車找
    人，被告下車後，伊就立即前往林園分局報案，被告在車上
    時有提到有手榴彈，並說他身上都帶二把槍，伊大約被拿走
    1,100 元或1,200 元詳細金額在警詢中有說，伊坐在前座時
    有聽到被告拉手槍滑套的聲音，從高雄到林園至少聽到3 次
    聲音，伊在停紅綠燈時有回頭與被告說話，有看到被告拿槍
    ，被告途中也有告訴伊說如果不相信有槍，袋子可以給伊檢
    查，伊說不用，伊當時看到的槍是黑灰色的，與警察配置的
    45手槍相同，伊報案時，被告犯案時所持之紙袋及槍枝都在
    車上，與扣案之紙袋、手槍相同等語（本院卷第103 至106
    頁），其就事發過程前後所述亦相一致，而被告於警詢、偵
    查及本院移審庭中均坦承證人庚○○所駕駛之計程車上扣得
    印製有「聯強貨」字樣之紙袋及黑色玩具手槍為其所遺留在
    車上者，而該把黑色玩具手槍，滑套可以拉動，拉動時並有
    聲音，此經本院當庭勘驗無訛（本院卷第117 頁），與證人
    庚○○所述被告在車上拉動手槍滑套，並將紙袋、手槍遺留
    在車上等情相符，被告辯稱該把手槍無法拉動滑套云云，殊
    無可採。佐以證人庚○○係於尚未確知被告身分時，即在被
    告下車後立即至高雄縣政府警察局林園分局報案，並無臨訟
    杜撰之可能，其上開證言應屬可採。是被告有於事實欄一、
    (三)所示時、地，持扣案之黑色玩具手槍脅迫證人庚○○交付
    財物，證人庚○○因之而交付財物之事實，堪以認定。而扣
    案黑色玩具手槍雖因動能甚微而無殺傷力，此有高雄縣政府
    警察局96年12月7 日高縣警鑑字第0960080631號槍彈鑑定書
    1 份在卷可稽，惟被告攜帶假槍冒充真槍，而以現時之危害
    脅迫證人庚○○交付財物，證人庚○○並因被告之脅迫行為
    致使不能抗拒而交付上揭財物，被告所為自已構成刑法之強
    盜罪責（最高法院26年滬上字第9 號判例要旨參照），被告
    辯稱僅為恐嚇云云，亦無可採。
  4.上揭事實欄一、(四)所示之事實，業據被告坦承不諱，核與證
    人己○○於警詢、偵查中證述情節互核大致相符，並有銀色
    手槍1 把扣案可憑，是被告之任意性自白核與事實相符，洵
    堪採為論罪科刑之依據。而該銀色手槍經鑑定，並無殺傷力
    ，有內政部警政署刑事警察局96年12月10日刑鑑字第096017
    0582號槍彈鑑定書1 份在卷可參，被告持該玩具手槍威嚇證
    人己○○，雖因證人己○○發覺有偽而直接將車輛開往警局
    ，並未達致使被害人不能抗拒之程度，尚無足構成刑法之強
    盜罪責，然被告以「讓你腦袋開花」、「我在跑路，有錢就
    把錢拿出來」等語對證人己○○為危害之通知，使證人己○○因此心生畏懼而直接至警局求助，所為仍已符合刑法恐嚇
    取財罪之構成要件。
  5.至被告分別於事實欄一、(二)、(三)、(四)所示時、地，搭乘證人
    甲○○、庚○○、己○○所駕駛之計程車，雖均未給付車資
    ，惟被告分係以強盜、恐嚇取財之犯意搭車，其搭乘行為分
    別為其遂行實施強盜、恐嚇取財行為之一部分，被告均無另
    行詐欺車資之意，故該等部分應均無成立詐欺得利罪之虞，
    附此敘明。
  6.綜上，本案事證明確，被告上開犯行均堪認定，應依法論科
    。
  (二)核被告就事實欄一、(一)所為，係犯刑法第339 條第1 項之詐
    欺取財罪，及同法第339 條第2 項之詐欺得利罪；又扣案柴
    刀為金屬材質，全長為47.5公分，刀刃尾端最寬處寬度約為
    7.5 公分，連接刀柄處寬度則為4.5 公分，刀刃開鋒，具一
    定重量，業如前述，客觀上顯然足以對人之生命、身體、安
    全構成威脅，具有危險性，自屬兇器，故核被告就事實欄一
    、(二)所為係犯刑法第330 條第1 項之攜帶兇器強盜罪；就事
    實欄一、(三)所為，係犯刑法第328 條第1 項之普通強盜罪；
    被告就事實欄一、(四)所為，雖已著手於恐嚇行為之實施，然
    尚未取得財物，其犯罪尚屬未遂，核其所為係犯刑法第346
    條第3 項、第1 項之恐嚇取財未遂罪。被告就事實欄一、(一)
    所為，係以一詐欺行為而同時詐騙證人甲○○之400 元借款
    及未付之1,000 元車資之利益，為想像競合犯，依刑法第55
    條之規定，應從受害較重之詐欺得利罪論處。又被告就事實
    欄一、(四)所為，尚屬未遂階段，即為警查獲，爰依刑法第25
    條第2 項之規定減輕其刑。被告就上開事實欄一、(一)、(二)、
    (三)、(四)所示之四件犯行，犯意個別，行為互殊，罪名有異，
    應予分論併罰。公訴意旨就被告所為事實欄一、(一)所示刑法
    第339 條第1 項之詐欺取財罪，及同法第339 條第2 項之詐
    欺得利罪，認亦應分論併罰，尚有誤會，併此指明。再被告
    因詐欺案件，經本院以93年度簡字第5592號判處有期徒刑3
    月確定，於94年7 月31日縮刑期滿徒刑執行完畢，有臺灣高
    等法院被告前案紀錄表1 份在卷可按，其於受有期徒刑之執
    行完畢後，5 年內故意再犯本件有期徒刑以上之四罪，均為
    累犯，均應依刑法第47條第1 項規定分別加重其刑。被告就
    事實欄一、(四)所為之犯行，同時有刑之加重及減輕事由，應
    依法先加後減之。本院爰審酌被告正值青壯，不思以己力賺
    取財物，竟分別以詐欺、攜帶兇器強盜、強盜、恐嚇等方式
    ，掠取各計程車司機之被害人所有之財物，所為嚴重破壞社
    會治安，且犯後說詞避重就輕，未見悔意，實應予以嚴懲，
    惟念及被告各次犯罪所得數額非鉅，於事實欄一、(四)所為亦
    尚未取得財物，並其犯罪動機、目的、手段等一切情狀，分
    別量處如主文所示之刑，並合併定其應執行刑為如主文所示
    ，以資儆懲。
  (三)扣案以布包裹之柴刀1 把、黑色玩具手槍1 把及紙袋1 只、
    、銀色玩具手槍1 把，分別為被告持以犯下事實欄一、(二)、
    (三)、(四)所示之犯行，被告並坦承該等物品均為其所有，爰依
    刑法第38條第1項第2款分別於主文該項下均宣告沒收之。
三、不另為無罪諭知部分：
  (一)公訴意旨另以：被告於96年10月3 日13時許，以電話通知證
    人甲○○表示欲返還上開借款及車資，甲○○乃於同日13時
    30分許，復駕駛上開計程車至高雄市○○區○○路132 巷口
    與被告見面，被告即持以布包裹、客觀上足以對於人之生命
    、身體及安全構成威脅，可供兇器使用之柴刀1 把，從上開
    計程車之後座上車，向證人甲○○表示該以布包裹之物品為
    槍枝，要求證人甲○○開往高雄縣林園鄉○○街，被告並於
    途中持上開包裹黑布之柴刀，敲擊車內發出金屬聲響，向證
    人甲○○聲稱「扳機已經扣好了，要讓你腦袋開花」等語，
    以此脅迫之方式，要求證人甲○○交付身上之財物，證人甲○○因之心生畏懼致使不能抗拒，而交出身上400 元現金予
    被告，因認此部亦涉刑法第330條第1項之加重強盜罪等語。
  (二)按犯罪事實應依證據認定，無證據不得認定犯罪事實；不能
    證明被告犯罪者，應諭知無罪之判決，刑事訴訟法第154 條
    第2 項、第301 條第1 項分別定有明文。
  (三)公訴意旨認定被告涉犯上開罪責，無非以證人甲○○之證詞
    及扣案證物為憑，惟訊據被告堅決否認上情，並以前詞置辯
    。經查：證人甲○○固於警詢、偵查中指述遭被告強盜之財
    物為2,500 元，惟其嗣於本院審理中結證明確證述：伊在警
    局說被告強盜伊2,500 元，那是包括早上借的400 元，被告
    叫伊拿出的錢確實是2,100 元等語（本院卷第99至102 頁）
    ，業如前述，而證人甲○○為本案被害人，被告亦尚未賠償
    其損失，與之達成和解，其衡情應無故意迴護被告，而減縮
    自己受損金額之理，所述應屬可採。而於此，並無其他積極
    證據足證被告另有強盜證人甲○○400 元財物之情，依罪證
    有疑利於被告之證據法則，自不能遽為不利於被告之認定，
    而應為被告此部分無罪之諭知，惟此因與前揭經起訴論罪科
    刑之部分有事實上一罪之關係，爰不另為無罪之諭知。
四、無罪部分：
  (一)公訴意旨另以：被告於96年10月18日晚上9 時40分許，在高
    雄市小港區○○○路口，無故攔下證人即被害人戊○○所騎
    乘之車牌號碼YMI-259 號重型機車，陳稱其有帶槍，並以「
    將上衣掀起，亮出腰際後方之黑色手槍」之脅迫方式，要求
    戊○○載其至前方路口，使證人戊○○心生畏懼而行無義務
    之事，騎乘機車搭載被告，嗣在高雄市○○區○○路與福利
    路口，為警攔檢查獲，並當場扣得玩具手槍1 把，因認被告
    涉犯刑法第304條強制罪等語。
  (二)按犯罪事實應依證據認定，無證據不得認定犯罪事實；不能
    證明被告犯罪者，應諭知無罪之判決，刑事訴訟法第154 條
    第2 項、第301 條第1 項分別定有明文。次按事實之認定，
    應憑證據，如未能發現相當證據，或證據不足以證明，自不
    能以推測或擬制之方法，為裁判基礎；且認定不利於被告之
    事實須依積極證據，苟積極證據不足為不利於被告事實之認
    定時，即應為有利於被告之認定；另認定犯罪事實所憑之證
    據，雖不以直接證據為限，間接證據亦包括在內，然而無論
    直接證據或間接證據，其為訴訟上之證明，須於通常一般之
    人均不致有所懷疑，而得確信其為真實之程度者，始得據為
    有罪之認定，倘其證明尚未達到此一程度，而有合理之懷疑
    存在而無從使事實審法院得有罪之確信時，即應由法院為諭
    知被告無罪之判決，亦有最高法院40年台上字第86號、30年
    台上字第816 號、76年台上字第4986號判例意旨足資參照。
  (三)公訴意旨認定被告涉犯上開犯行，無非以：被告之供述、證
    人戊○○之證詞、扣案槍枝1 把為據。惟訊據被告堅決否認
    有何強制罪犯行，辯稱：伊當時固有攔停證人戊○○所騎乘
    之機車，央其搭載伊，然伊當時有給付證人戊○○車資200
    元，並未強迫證人戊○○等語。經查：證人戊○○於警詢中
    證稱：伊因騎乘機車與後載之人均未戴安全帽，及未帶證件
    ，而為警方攔查，伊後載之人即被告，伊並不認識，被告是
    在96年10月18日20時40分許，在林園鄉○○路上將伊攔下，
    要伊載他，當時被告故意將上衣掀開露出繫於腰際後方一把
    黑色手槍，叫伊載他說要到前方紅綠燈十字路口搭乘計程車
    ，當時伊看到槍很害怕，無法分辨為真槍或假槍，所以就載
    他前往去坐計程車，直到被警攔下等語（高雄市政府警察局
    小港分局高市警港分偵字第0960022170號卷，下稱警二卷第
    5 、6 頁）、偵查中證稱：被告當時有說要補伊油錢，但伊
    拒收，伊當時騎機車在路上，被告在路旁叫伊，他說年輕人
    ，可不可以載他一下到前面三個紅綠燈，他就可以自己叫計
    程車，伊剛開始拒絕，後來被告說他有帶槍，伊有看到被告
    的槍插在腰際間，伊想如果拒絕，被告會開槍，伊基於自我
    防衛的意識，就載被告，被告當時並未拿槍對伊為強暴、脅
    迫，也沒有說要對伊不利的話，但伊當時會感到害怕等語（
    96年度偵字第29926 號卷，下稱偵二卷第10、11頁）、本院
    審理中結證稱：被告當時攔下伊，說伊在林園與人打架，有
    人報警，警察在追他，他叫伊帶他到前面二個紅綠燈處，要
    搭計程車到小港機場，伊一開始說不要，被告說他被警察追
    ，一直拜託伊，伊說不要，被告說要給伊油錢，伊還是說不
    要，被告就一直拉著伊拜託，伊就同意載他，被告跨坐上來
    時，伊看到被告背後有槍把，伊問他是否有帶槍，被告說是
    ，伊載他到前面二個紅綠燈處時，要被告下車，被告不下車
    還是一直拜託伊，說這邊沒有計程車，要伊繼續往小港方向
    騎，因為被告身上有帶槍，伊會害怕，只好繼續騎，直到被
    警察攔查，被告並未說如果伊不載他去小港，要對伊怎樣，
    也沒有跟伊說帶的槍是真槍還是假槍，伊會在警詢中那樣說
    ，是當時警察告訴伊，如果像伊剛剛說的那樣，伊可能變成
    被告之前搶案的共犯，所以才記成如警詢筆錄所載等語（本
    院卷第107 至109 頁），其前後證述並不一致，而證人戊○○為本件之被害人，應無甘冒誣告或偽證罪責之風險而故意
    迴護被告之理，且證人戊○○於偵查中即表明被告當時並未
    拿槍對伊為強暴、脅迫或恐嚇之行為，而係伊為防衛自身而
    搭載被告等語，與其於本院審理中所述互核相符，應堪採信
    。是證人戊○○縱係因看見被告身上之槍枝，而自行產生畏
    懼心理乃同意搭載被告，惟被告當時既未對證人戊○○為任
    何強暴、脅迫、恐嚇之行為，亦難認被告有刻意挾持槍之勢
    以之脅迫證人戊○○之客觀情狀，此由證人戊○○係在被告
    跨坐上機車時，無意間看見槍把，乃詢問被告是否帶槍，被
    告才回應稱「是」，而在此之後被告仍係以拜託之口吻央求
    證人戊○○搭載之情可知，是被告並無主動影響證人戊○○
    意思決定自由之行為，自與刑法強制罪所謂強暴、脅迫之情
    形有別，而無足成立該條之罪。
  (四)綜上所述，公訴人所舉前開證據，尚不足使本院達於通常一
    般之人均不致有所懷疑，而得確信其為真實之程度，致使無
    從形成有罪之確信，則依罪證有疑利於被告之證據法則，即
    不得遽為不利被告之認定。此外，復查無其他積極證據足資
    認定被告有何公訴人所指之強制犯行，依法自應為被告此部
    分無罪之諭知。
據上論斷，應依刑事訴訟法第299 條第1 項前段、第301 條第1
項，刑法第339 條第1 項、第2 款、第328 條第1 項、第330 條
第1 項、第346 條第3 項、第1 項、第55條、第47條第1 項、第
51條第5 款、第38條第1 項第2 款，刑法施行法第1 條之1 規定
，判決如主文。
本案經檢察官乙○○到庭執行職務。
中    華    民    國    97    年    7     月    11    日
                  刑事第十三庭審判長法  官  黃惠玲
                                    法  官  楊國煜
                                    法  官  郭宜芳
以上正本證明與原本無異。
如不服本判決應於收受本判決後10日內向本院提出上訴書狀，並
應敘述具體理由，如未敘述上訴理由者，應於上訴期間屆滿後20
日內補提理由書狀於本院（均須按他造當事人之人數附繕本）「
切勿逕送上級法院」。
                                    書記官  李崑良
中    華    民    國    97    年    7     月    11    日
附錄本案論罪科刑法條全文：
中華民國刑法第328條
（普通強盜罪）
意圖為自己或第三人不法之所有，以強暴、脅迫、藥劑、催眠術
或他法，至使不能抗拒，而取他人之物或使其交付者，為強盜罪
，處5 年以上有期徒刑。
以前項方法得財產上不法之利益或使第三人得之者，亦同。
犯強盜罪因而致人於死者，處死刑、無期徒刑或10年以上有期徒
刑；致重傷者，處無期徒刑或7 年以上有期徒刑。
第1 項及第 2 項之未遂犯罰之。
預備犯強盜罪者，處 1 年以下有期徒刑、拘役或 3 千元以下罰
金。
中華民國刑法第330條
（加重強盜罪）
犯強盜罪而有第321 條第1 項各款情形之一者，處7 年以上有期
徒刑。
前項之未遂犯罰之。
中華民國刑法第339條
（普通詐欺罪）
意圖為自己或第三人不法之所有，以詐術使人將本人或第三人之
物交付者，處5 年以下有期徒刑、拘役或科或併科1 千元以下罰
金。
以前項方法得財產上不法之利益或使第三人得之者，亦同。
前二項之未遂犯罰之。
中華民國刑法第346條
（單純恐嚇罪）
意圖為自己或第三人不法之所有，以恐嚇使人將本人或第三人之
物交付者，處6 月以上5 年以下有期徒刑，得併科1 千元以下罰
金。
以前項方法得財產上不法之利益，或使第三人得之者，亦同。
前二項之未遂犯罰之。


司法院資訊處製作；財團法人民間司法改革基金會備份。
